【裁判字號】    92,抗,33
【裁判日期】    920129
【裁判案由】    偽造文書
【裁判全文】
臺灣高等法院刑事裁定                                九十二年度抗字第三三號
    抗  告  人
    即  自訴人  丁○○原名符.
    被      告  丙○○  住台北市○○路○段四號
                甲○○  住台北市○○○路二號（財政部參事室）
                乙○○  住台北縣安康路二段二三五號
右抗告人因被告等偽造文書案件，不服臺灣臺北地方法院，九十一年度自字第八六二
號，中華民國九十一年十二月十三日第一審裁定，提起抗告，本院裁定如左：
    主  文
抗告駁回。
    理  由
一、自訴意旨略以：自訴人在臺灣省政府於民國七十三年以「四四」專案分發進入臺
    灣省菸酒公賣局（後改制為財政部臺灣省菸酒公賣局，下稱公賣局）之前，已在
    政府機關工作服務多年，已取得銓敘部荐任級銓敘資格及行政院荐任幫工程司任
    命令資格，進入臺灣省地區省營事業機構之公賣局，轉敘為省營事業分類職位人
    員之比敘任用，依照臺灣省政府法規，應比敘任用為荐任職等第八職等或第九職
    等，可是公賣局主事官員執事先生，對於伊之比敘任用行政處理，辦事兩面手法
    ，一方面歧視伊，一方面又傳聞暗示送禮，伊認為既是臺灣省政府「四四」專案
    分發進入公賣局，而自己又具有銓敘部荐任銓敘及行政院荐任幫工程司命令之比
    敘任用資格資歷，所以始終無送禮之舉，結果公賣局主事官員對於伊之比敘任用
    違法處理為委充職等第六職等技佐，損害伊兩個職等或三個職等工作權益至今，
    因十多年來，公賣局主事人員對於伊之陳情、申訴及訴願，均不處理其違法不當
    之比敘任用，而伊之陳情及訴願，限於日期期限等程序問題，不受理轉回公賣局
    處理或駁回，損害伊之權益，至今未得實體審議、審判，故伊於九十年初，向監
    察院陳訴，請求糾舉與救濟，然監察院不糾舉無司法裁判，只垂察伊已取得銓敘
    部荐任第十二級銓敘及行政院幫工程司任命令之比敘任用資格，公賣局處理比敘
    任用為委充職等第六職等技佐，未予比敘任用荐任職等資格之事實，於九十年三
    月二十六日監察院以（九十）院台業貳字第九０一六一五八八號函，發文給公賣
    局，正本給公賣局，副本給伊，其函主旨為「據丁○○先生陳訴：為渠已取得銓
    敘部荐任第十二級銓敘及行政院幫工程司任命令用資格，貴局未予比敘任用等情
    乙案，請參處逕覆並覆知本院」，然公賣局當時之局長甲○○、副局長徐安璇及
    財政部公賣局台北菸廠（下稱台北菸廠）廠長長乙○○三人以臺灣省菸酒公賣局
    以九十年四月四日（九０）公人字第０００七四八０號函給台北菸廠，其主旨為
    ：「監察院函轉貴廠技佐丁○○陳訴「其已取得銓敘部荐任第十二級銓敘未予比
    敘任用」，查符員因相同案情提起行政訴訟業經行政法院審結，裁定「原告之訴
    駁回」，其裁定本並經本局八十九年三月十四日公九人字第六０四號函轉貴廠在
    案，至符員本次陳情「其迄今尚無資格遞補第八職等技士職務」等情，係貴廠權
    責，請併同妥予疏處並將辦理情形函知本局，檢附監察院函及符員陳訴書影本各
    乙份」，然（九０）公人字第０００七四八０號函，並不是依據監察院函文辦理
    ，因如按照監察院函文內容主旨，須參處未予比敘任用，逕覆丁○○，或是不參
    處未予比敘任用，逕覆丁○○，但公賣局當時之局長甲○○、副局長徐安璇及台
    北菸廠廠長長乙○○三人確係假說明依據監察院之函，事實是在監察院函之外，
    政府機關公賣局人事行政體制法規之外操作（九０）公人字第００七四八０號函
    ，發文與台北菸廠，指使「妥予疏處」丁○○，修理報復伊之監察院陳述，顯然
    公賣局（九０）公人字第０００七四八０號函，並不是公賣局政府機關正常文書
    ，而是主事官員偽造出來的公文書，而被告甲○○、丙○○當時分別為公賣局局
    長、副局長，上開函文應係其二人所批擬、發文，被告甲○○、丙○○二人顯然
    為共同偽造公文書者，而被告乙○○為台北菸廠廠長，自九十年四月九日至四月
    二十七日上午十時，則行使公賣局（九０）公人字第０００七四八０號函偽造之
    公文書指派屬員王玉燕等四人對伊「妥予疏處」，因認被告等均涉犯刑法第二百
    十一條、第二百十六條之罪嫌云云。
二、按法院或受命法官於自訴案件第一次審判期日前訊問及調查結果，如認為案件有
    刑事訴訟法第二百五十二條至第二百五十四條之情形者，得以裁定駁回其自訴，
    同法第三百二十六條第三項定有明文。次按犯罪事實應依證據認定之，無證據不
    得推定其犯罪事實，刑事訴訟法第一百五十四條定有明文。再按刑法第二百十一
    條之偽造公文書，以無制作權之人冒用公務員名義而制作公文書為必要，如果行
    為人對於此種文書，本有制作之權，自無偽造可言。
三、本件自訴人認被告等涉有刑法第二百十一條、第二百十六條行使偽造公文書罪嫌
    ，無非以銓敘部荐任第十二級銓敘函及行政院幫工程司任命令、監察院（九０）
    院台業字第九００一六一五八八號函、臺灣省菸酒公賣局（九０）公人字第００
    ０七四八０號函、監察院陳訴請求糾舉書函、丁○○向公賣局申請書函影本各一
    份為據。經查：自訴人向監察院陳訴覆查「為臺灣省菸酒公賣局任用行政處分顯
    屬違法或不當，損害工作人權權益，精神被傷害，行政處分違法不當中有黑金影
    子」請求糾舉乙案，業經監察院於九十年三月二十六日（九十）院台業貳字第九
    ００一六一五八八號函給公賣局，其主旨為「據丁○○先生陳訴：為渠已取得銓
    敘部荐任第十二級銓敘及行政院幫工程司任命令任用資格，貴局未予比敘任用等
    情，請參處逕復並副知本院」，而公賣局遂以九十年四月四日九０公人字第０七
    四八０號函給臺北菸廠，其主旨為「監察院函轉貴廠技佐丁○○陳訴「其已取得
    銓敘部荐任第十二級銓敘未予比敘任用」，查符員因相同案情提起行政訴訟業經
    行政法院審結，裁定「原告之訴駁回」，其裁定本並經本局八十九年三月十四日
    公九人字第六０四號函轉貴廠在案，至符員本次陳情「其迄今尚無資格遞補第八
    職等技士職務」等情，係貴廠權責，請併同妥予疏處並將辦理情形函知本局，檢
    附監察院函及符員陳訴書影本各乙份」，此經證人馬濟中即台北菸廠人事主任及
    劉建夫公賣局人事室課長於原審調查時所證述（原審卷第四十四頁至四十六頁）
    ，復有監察院九十年三月二十六日（九十）院台業貳字第九００一六一五八八號
    函及公賣局九十年四月四日九０公人字第０七四八０號函附卷可參（原審卷第十
    八頁至第十九頁），是被告甲○○為當時公賣局局長、被告丙○○為副局長、被
    告乙○○為台北菸廠廠長彼等縱參與上開公賣局遂以九十年四月四日九０公人字
    第０七四八０號函文內容之制作或行使，亦屬有制作權之人，參以首開說明，自
    與偽造公文書之要件不合。此外，復查無任何積極證據足以證明被告等有何刑法
    第二百十一條、第二百十六條之犯行，自難認被告等有何行使為造公文書之罪嫌
    ，被告等之犯罪嫌疑尚有未足，即合於刑事訴訟法第二百五十二條第十款之情形
    ，依照首開說明，依照上開說明，原審因而裁定駁回抗告人之自訴，經核並無不
    合。
四、抗告意旨略以：臺灣省菸酒公賣局並無授權於局長甲○○、副局長丙○○等人製
    作臺灣省菸酒公賣局九十年四月四日九０公人字第０七四八０號函於台北菸廠，
    指使疏處傳喚修理抗告人，事實上監察院九十年三月二十六日（九十）院台業貳
    字第九００一六一五八八號函，只授與局長甲○○、副局長丙○○製作函覆自訴
    人文書之權，臺灣省菸酒公賣局既無授權於局長甲○○、副局長丙○○等人製作
    臺灣省菸酒公賣局九十年四月四日九０公人字第０七四八０號函，則被告等製作
    上揭文書，已為偽造公文書等語指摘原裁定不當。惟查：被告等係依監察院於九
    十年三月二十六日（九十）院台業貳字第九００一六一五八八號函給公賣局，其
    主旨為「據丁○○先生陳訴：為渠已取得銓敘部荐任第十二級銓敘及行政院幫工
    程司任命令任用資格，貴局未予比敘任用等情，請參處逕復並副知本院」之指示
    ，遂以九十年四月四日九０公人字第０七四八０號函給臺北菸廠，其主旨為「監
    察院函轉貴廠技佐丁○○陳訴「其已取得銓敘部荐任第十二級銓敘未予比敘任用
    」，查符員因相同案情提起行政訴訟業經行政法院審結，裁定「原告之訴駁回」
    ，其裁定本並經本局八十九年三月十四日公九人字第六０四號函轉貴廠在案，至
    符員本次陳情「其迄今尚無資格遞補第八職等技士職務」等情，係貴廠權責，請
    併同妥予疏處並將辦理情形函知本局，檢附監察院函及符員陳訴書影本各乙份」
    ，此有監察院九十年三月二十六日（九十）院台業貳字第九００一六一五八八號
    函及公賣局九十年四月四日九０公人字第０七四八０號函附卷可參（原審卷第十
    八頁至第十九頁），是被告甲○○為當時公賣局局長、被告丙○○為副局長、被
    告乙○○為台北菸廠廠長彼等縱參與上開公賣局遂以九十年四月四日九０公人字
    第０七四八０號函文內容之制造或行使，皆屬有制作權之人，自無所謂偽造公文
    書可言，且被告等所為以九十年四月四日九０公人字第０七四八０號函給臺北菸
    廠之本意，係為處理自訴人丁○○先生陳訴公賣局未予比敘任用一事，亦無抗告
    人所指被告等以九十年四月四日九０公人字第０七四八０號函給臺北菸廠指使疏
    處傳喚修理抗告人之情。況自訴人究竟取得幾職等任官資歷得以遞補何職，自有
    人事法規藉資依循，自訴人縱有爭議，亦屬行政爭訟應循行政訴訟程序救濟，難
    謂被告依行政程序代表行政機關行文即認有偽造公文書之嫌。原審法院經調查結
    果，認抗告人所指被告等所涉行使偽造公文書行為之犯罪嫌疑均屬不足，依刑事
    訴訟法第三百二十六條第三項、第二百五十二條第十款規定，而裁定自訴駁回，
    經核並無不當或違法，抗告人囿於其個人主觀上之認知及解釋，執上開理由指摘
    原審裁定不當而提起抗告，為無理由，應予駁回。
據上論斷，應依刑事訴訟法第四百十二條裁定如主文。
中      華      民      國    九十二    年      一      月    二十九    日
                              臺灣高等法院刑事第十九庭
                                  審判長法  官  許  國  宏
                                        法  官  林  勤  純
                                        法  官  洪  光  燦
右正本證明與原本無異。
不得再抗告。
                                        書記官  陳  玉  嬋
中      華      民      國    九十二    年      一      月    二十九    日


司法院資訊處製作；財團法人民間司法改革基金會備份。
